臺灣高等法院刑事判決　　　　　　　 100年度上易字第2344號
上　訴　人
即　被　告　蔣韻林
上列上訴人因妨害自由案件，不服臺灣臺北地方法院100 年度易
字第1044號，中華民國100 年9 月2 日第一審判決（起訴案號：
臺灣臺北地方法院檢察署100 年度偵字第2055號），提起上訴，
本院判決如下：
    主  文
上訴駁回。
    事  實
一、蔣韻林前於民國92年間，因竊盜案件，經臺灣桃園地方法院
    以91年度訴字第1349號判處有期徒刑1 年6 月確定，甫於95
    年10月17日縮刑期滿執行完畢。詎猶不知悔改，因朱月萍之
    友人丁明娜積欠其新臺幣（下同）3 萬元，遲未歸還，而朱
    月萍為該筆債務之保證人，遂於99年6 月13日（起訴書誤載
    為「6 月11日或12日」，應予更正）上午10時許，前往朱月
    萍位於臺北市大安區○○○路○ 段60巷2 號10樓之8 住處，
    向朱月萍追討該筆3 萬元之借款，惟因朱月萍向其表示經濟
    困難無法清償，竟心生不滿，基於恐嚇之犯意，在朱月萍上
    址住處，手執自該址廚房內朱月萍所有之菜刀1 把，向朱月
    萍恫稱：「再講一句就一刀砍下來」等語，以此加害朱月萍
    之生命、身體之方式，恐嚇朱月萍，致其心生畏懼，足生危
    害於安全。
二、案經臺北市政府警察局大安分局報請臺灣臺北地方法院檢察
    署檢察官偵查起訴。
    理  由
壹、證據能力方面：
    按傳聞法則之重要理論依據，在於傳聞證據未經當事人之反
    對詰問予以核實，乃予排斥，惟若當事人已放棄對原供述人
    之反對詰問權，於法院審判時表明同意該等傳聞證據可作為
    證據，基於證據資料愈豐富，愈有助於真實發現之理念，並
    貫徹刑事訴訟法修法加重當事人進行主義之精神，確認當事
    人對於證據能力有處分權之制度，傳聞證據經當事人同意作
    為證據，法院認為適當者，亦得為證據。另當事人於調查證
    據時，對於傳聞證據表示「沒有意見」，而未於言詞辯論終
    結前聲明異議，應視為已有將該等傳聞證據採為證據之同意
    ，此刑事訴訟法第159 條之5 定有明文。查本判決以下所引
    用被告以外之人於審判外作成之供述證據，公訴人、被告知
    有刑事訴訟法第159 條第1 項不得為證據之情形，而未於本
    案言詞辯論終結前聲明異議，本院審酌上開證據資料製作時
    之情況，尚無違法不當及證明力明顯過低之瑕疵，亦認為以
    之作為證據應屬適當；而其餘所依憑判斷之非供述證據，本
    院亦查無有何違反法定程序取得之情形，且各該證據均經本
    院於審判期日依法進行證據之調查、辯論，被告於訴訟上之
    防禦權，已受保障，故該等證據資料均有證據能力。
貳、實體方面
一、訊據上訴人即被告蔣韻林矢口否認有何恐嚇犯行，辯稱：沒
    有丁明娜欠錢的事，只有朱月萍欠伊錢，當天伊未去朱月萍
    住處，也未拿刀恐嚇，朱月萍指訴的時間、日期不明確，而
    且也沒有去報案等語。
二、經查：
  (一)被告確有於上揭時、地，因不滿被害人拒絕為其友人丁明娜
    清償債務，旋即持被害人住處廚房之菜刀，向被害人表示：
    「再講一句就一刀砍下來」等語之事實，業據證人即告訴人
    朱月萍於偵查中結稱：我朋友跟大象借錢，大象要我做保，
    6 月11日或12日上午10時許，被告來我家裏，我說：「沒錢
    過幾天才能還，不然還是叫警察來處理」，被告就拿我家菜
    刀，站在我前面，拿菜刀說「再講一句就一刀砍下來」等語
    （見偵卷第80頁）；復於原審審理時證稱：被告於99年6 月
    13日星期天上午10時許，來我家跟我催討債務，當時我兒子
    張路東、朋友戴滿蘇在場，被告叫我拿錢出來還債，我說：
    「我拿不出來，那就叫警察來處理」，被告就拿廚房內的菜
    刀等語，核與證人即在場之戴滿蘇於原審審理時證稱：我在
    被害人家中看過被告1 次，那天是星期天，詳細日期不記得
    ，我拿菜過去給被害人，被害人的兒子也在場，被告那天來
    向被害人討錢，但是被害人拿不出來，我說這麼多錢妳拿不
    出來，不然我就代保，後來我拿錢給朱月萍，可是朱月萍何
    時還給被告，我就不知道，那天被告有拿廚房的菜刀，是從
    廚房拿出菜刀的，我看到被告拿菜刀之後，我心裏已經慌了
    ，後面的情形我不記得了等語（見原審卷第45、46頁）大致
    相符，此部分事實，堪以認定。
  (二)按「告訴人、證人之陳述有部分前後不符，或相互間有所歧
    異時，究竟何者為可採，法院仍得本其自由心證予以斟酌，
    非謂一有不符或矛盾，即應認其全部均為不可採信；尤其關
    於行為動機、手段及結果等之細節方面，告訴人之指陳，難
    免故予誇大，證人之證言，有時亦有予渲染之可能；然其基
    本事實之陳述，若果與真實性無礙時，則仍非不得予以採信
    」，最高法院著有74年台上字第1599號判例可資參照；又依
    通常之社會生活經驗，一般人在陳述其過往經歷之突發事件
    時，由於個人記憶、認知、理解、表達能力等因素，以及因
    事發時間經過日久，以致日後對同一事件之描述，並無法一
    字不漏鉅細靡遺地重複陳述，此乃事理所當然。證人即被害
    人朱月萍對於案發之詳細時間一節，所述雖前後不一致，惟
    證人朱月萍自始至終均明確證述被告持菜刀，向其告知：「
    再講一句就一刀砍下來」等情之基本事實，既與證人戴滿蘇
    明確證稱被告當時有持菜刀之事實相符，仍足信實。況於原
    審審理時，經檢察官詰以：「根據年曆99年6 月12日是星期
    六，99年6 月13日是星期天，可否確認是哪一天？」，證人
    朱月萍答以：應該是星期天，因為我星期一到星期六要做事
    ，星期天我休息，所以我可以確認應該是99年6 月13日等語
    ，核與證人戴滿蘇證述：當日是星期天相符，可見證人朱月
    萍對於本件案發時間於偵查中之證述，應係因記憶模糊而誤
    記所致，惟此歧異之處，並不足以影響法院對於本件事實之
    認定。至證人戴滿蘇對於被告當時向被害人究竟說過什麼話
    ，為何會讓被害人害怕？雖答以時間太久不記得，被告並執
    此質疑其證詞之證明力，惟查證人戴滿蘇出庭作證時離案發
    時間已逾年餘，人之記憶有限，其就此證述不記得，仍屬事
    理之常，且觀其上開證述，其看到被告拿菜刀時心已慌了，
    則其心慌之下，未能注意被告話語，亦屬合理，故證人戴滿
    蘇之證詞，尚無瑕疵可指，仍可憑信。
  (三)按刑法上所謂恐嚇，祇須行為人以足以使人心生畏怖之情事
    告知他人即為已足，其通知危害之方法並無限制，凡一切以
    直接之言語、舉動，或其他足使被害人理解其意義之方法或
    暗示其如不從將加危害，而使被害人心生畏怖者，均應包括
    在內。而該言語或舉動是否足以使他人生畏怖心，應依社會
    一般觀念衡量之，如行為人之言語、舉動，依社會一般觀念
    ，均認係惡害之通知，而足以使人生畏怖心時，即可認屬恐
    嚇（最高法院22年度上字第1310號判例意旨、73年度台上字
    第1933號判決意旨、84年度台上字第813 號判決意旨參照）
    。查被告係持菜刀向被害人恫稱：「再講一句就一刀砍下來
    」一語，衡諸社會一般觀念，此種言詞及持刀舉動，已足令
    一般人感覺生命、身體之安全受威脅，其行為於客觀上已可
    認屬惡害之通知，並達足使人心生畏怖之程度。且證人朱月
    萍於偵查中已明確證稱：被告菜刀說：「再講一句就一刀砍
    下來」，我就沒有講話一直哭，我想我好怕等語，而在場之
    證人戴滿蘇亦證述：我看到被告拿菜刀，我就已經慌了等語
    ，足徵被告上開行止及言語，確已使被害人心生恐懼之感，
    揆諸前開說明，被告所為應已成立恐嚇犯行。
  (四)被告另請求本院調查朱月萍當時有無報案，並主張朱月萍直
    至99年10月遭伊毆打時，始告伊重利與恐嚇云云。惟被害人
    朱月萍於99年6 月間有無立即報案，乃至何以延後對被告提
    出恐嚇告訴，係屬朱月萍行使權利之自由，要與被告是否有
    對朱月萍恐嚇之事實無涉；至被告另主張朱月萍並非為其友
    人丁明娜作保，而係其本身欠錢未還云云，與朱月萍前揭證
    述相扞格，已難遽信，況不論朱月萍究係主債務人抑或保證
    人，均無妨被告係為向朱月萍索討金錢而持刀恐嚇朱月萍之
    事實。從而，被告上開請求、主張，均與其有無恐嚇朱月萍
    乙節無重要關係，本院認並無調查之必要，附此敘明。
    綜上，被告所辯無非事後卸責之詞，不足採信。本件事證明
    確，被告犯行，堪以認定，應依法論科。
三、核被告所為，係犯刑法第305 條之恐嚇危害安全罪。又被告
    前已有如事實欄一所載之刑事前科紀錄，甫於95年10月17日
    縮刑期滿執行完畢等情，有本院被告前案紀錄表可按，其於
    有期徒刑執行完畢後，5 年內故意再犯本件有期徒刑以上之
    罪，為累犯，應依刑法第47條第1 項之規定加重其刑。
四、原審審酌被告不思以理性方式催討債務，僅因被害人一時無
    法清償，即持刀恐嚇被害人，使其心生畏懼，且犯後否認犯
    行，復酌其犯罪動機、目的、手段等一切情狀，依刑法第30
    5 條、第47條第1 項、第41條第1 項前段，刑法施行法第1
    條之1 第1 項、第2 項前段，量處被告有期徒刑4 月，並諭
    知易科罰金之折算標準為以新臺幣1 千元折算1 日，其認事
    用法量刑均無不合。被告執前揭情詞提起上訴否認本件恐嚇
    犯行，並無理由，應予駁回。
據上論斷，應依刑事訴訟法第368 條，判決如主文。
本案經檢察官陳玉珍到庭執行職務。
中    華    民    國   100    年    11    月    24    日
                  刑事第四庭審判長法  官  陳筱珮
                                  法  官  孫惠琳
                                  法  官  楊貴雄
以上正本證明與原本無異。
不得上訴。
                                  書記官  廖純瑜
中    華    民    國   100    年    11    月    24    日
附錄本判決論罪科刑法條全文：
中華民國刑法第305 條
以加害生命、身體、自由、名譽、財產之事，恐嚇他人致生危害
於安全者，處2 年以下有期徒刑、拘役或3百元以下罰金。